【裁判字號】    92,易,870
【裁判日期】    921017
【裁判案由】    傷害等
【裁判全文】
臺灣臺北地方法院刑事判決                          九十二年度易字第八七０號
    公  訴  人  臺灣臺北地方法院檢察署檢察官
    被      告  丙○○  男  四.
右列被告因恐嚇取財案件，經檢察官提起公訴（九十二年度偵字第八八九六號），本
院判決如左：
    主      文
丙○○意圖為自己不法之所有，以恐嚇使人將本人之物交付，未遂，處有期徒刑肆月
，如易科罰金，以參佰元折算壹日。
    事      實
一、丙○○於民國九十二年三月三十日下午三時許，見甲○○攜帶腰包在臺北市○○
    區○○街興安公園內休息，竟意圖為自己不法之所有，先以：「身上錢要交出來
    ，否則要拖出去打」等語及持公園內打掃用之木棍一支在地上敲擊等將來危害方
    式恐嚇甲○○交付財物，因甲○○不從，其進而基於傷害之故意，以持棍毆打甲
    ○○之目前危害方式，欲使之交付財物，致甲○○受有左前臂、左小腿、前胸部
    等挫傷傷害，且心生畏懼，但意思自由尚不受其壓抑。適乙○○偕同男友途經該
    處，見狀上前阻止，報警處理，並扣得該木棍一支，其始未能取得財物。
二、案經甲○○訴由臺北市政府警察局中山分局報告臺灣臺北地方法院檢察署檢察官
    偵查起訴。
    理      由
一、訊據被告丙○○固坦承有向告訴人甲○○要錢及持扣案之木棍敲打地面、毆打告
    訴人等情事，然矢口否認有何犯罪之故意，辯稱：我是向告訴人說要拿錢救濟窮
    人，扣案之木棍是我在公園旁邊撿的，我是用木棍敲地面才打到告訴人，但當時
    他衣服穿的很厚，受傷應該沒有那麼嚴重等語。經查，右揭事實，業據告訴人於
    警訊、檢察官偵訊時及本院訊問時、審理時分別指陳在卷，核與目擊證人乙○○
    於警訊及本院訊問時之證述情節相符，並有馬偕紀念醫院甲種診斷證明書影本一
    紙附卷可稽及木棍一支扣案可證，而告訴人與被告素昧平生，何有交付財物與被
    告之義務？又即便被告係欲以告訴人之財物救濟窮人（包括其自己），其以此將
    來危害進而施以目前危害等方式，恐嚇告訴人交付財物，仍不得阻卻其構成要件
    之該當，所辯係卸責之詞，不足採信。本件事證明確，被告犯行堪以認定，應予
    依法論科。
二、按恐嚇行為不以將來之惡害通知為限，即以強暴、脅迫等目前危害為手段，而被
    害人未達於不能抗拒之程度，亦即交付財物與否仍有自由斟酌之餘地，亦屬之。
    本件被告為使告訴人交付財物，先以將來之危害通知告訴人，進而施以強暴等目
    前危害，告訴人雖因此成傷，且心生恐懼，惟其意思自由尚不因此受到壓抑，亦
    未依此恐嚇行為交付財物，核被告所為，係犯刑法第三百四十六條第三項、第一
    項之恐嚇取財未遂罪及同法第二百七十七條第一項之普通傷害罪，其所犯二罪間
    ，有方法目的之牽連關係，應依刑法第五十五條牽連犯規定，從一重之恐嚇取財
    未遂罪處斷。被告已著手恐嚇行為之實施，未生使告訴人交付財物之結果，為未
    遂犯，爰依刑法第二十六條本文規定，按既遂犯之刑度減輕其刑。本院審酌被告
    前未曾觸犯過刑事法律，此有臺灣高等法院被告全國前案紀錄表一件在卷可按，
    其犯罪之動機、方法、目的及犯罪後已知所錯，尚非毫無悔意等一切情狀，量處
    如主文所示之刑，並諭知易科罰金之折算標準，以資懲儆。扣案之木棍一支，係
    被告自興安公園打掃工具中所取用，非屬被告所有之物，業據被告及告訴人陳明
    在卷，爰不另為沒收之諭知，附此敘明。
據上論斷，應依刑事訴訟法第二百九十九條第一項前段，刑法第三百四十六條第三項
、第一項、第二百七十七條第一項、第二十六條本文、第五十五條、第四十一條第一
項前段，罰金罰鍰提高標準條例第一條前段、第二條判決如主文。
本案經檢察官呂建興到庭執行職務。
中      華      民      國    九十二    年      十      月    十七      日
                                    臺灣臺北地方法院刑事第十一庭
                                        審判長法  官  劉方慈
                                              法  官  林庚棟
                                              法  官  朱夢蘋
右正本證明與原本無異。
如不服本判決，應於判決送達後十日內，向本院提出上訴狀。
                                              書記官  周小玲
中      華      民      國    九十二    年      十      月    二十      日
附錄本案論罪科刑法條全文：
刑法第三百四十六條
意圖為自己或第三人不法之所有，以恐嚇使人將本人或第三人之物交付者，處六月以
上、五年以下有期徒刑，得併科一千元以下罰金。
以前項方法得財產上不法之利益，或使第三人得之者，亦同。
前二項之未遂犯，罰之。


司法院資訊處製作；財團法人民間司法改革基金會備份。
